【裁判字號】    89,交上易,1967
【裁判日期】    890911
【裁判案由】    過失傷害
【裁判全文】
臺灣高等法院臺南分院刑事判決          八十九年度交上易字第一九六七號  Ａ
      上  訴  人  臺灣嘉義地方法院檢察署檢察官
      被      告  乙  ○  ○
右上訴人因被告過失傷害案件，不服臺灣嘉義地方法院八十九年度交易字第一六九號
中華民國八十九年九月十一日第一審判決（起訴案號：臺灣嘉義地方法院檢察署八十
九年度偵字第二九六五號），提起上訴，本院判決如左：
      主      文
上訴駁回。
      事      實
一、乙○○平日以駕駛自小貨車載運水電材料前往各地工作維生，駕車為其附隨業務
    ，係從事駕駛業務之人，於民國（下同）八十九年一月十日下午六時十五分許，
    駕駛車號Ｃ三─四○○二號自小貨車載運水電材料，沿嘉義縣新港鄉市區往同鄉
    大潭村由西往東方向行駛，行經未設有行車速限標誌之市區道路即嘉義縣新港鄉
    ○○路一八七號前時，應注意行車速度，應依標誌之規定，無標誌者，在市區道
    路，時速不得超過四十公里，又汽車行駛時，應注意車前狀況，並隨時採取必要
    之安全措施，而依當時情形，並無不能注意之情事，竟疏於注意，於途經上開路
    段時，未充分注意車前狀況，卻貿然以時速六十公里之速度疾駛，致不慎撞及由
    甲○○所騎乘亦疏未注意即貿然由北向南欲跨越上開道路左轉往嘉義縣新港鄉大
    潭村方向行駛之腳踏車，使甲○○人車倒地，受有血胸、肋膜積水、多發性肋骨
    骨折、胸部挫傷等傷害。乙○○於車禍發生後，未被發覺前，即主動向接獲報案
    而至現場處理之警員陳駿逸承認肇事自首，進而接受本件裁判。
二、案經乙○○自首暨甲○○訴請臺灣嘉義地方法院檢察署檢察官偵查起訴。
      理      由
一、訊據被告乙○○坦承於右開時、地，駕車撞傷告訴人甲○○及有過失傷害之犯行
    之事實不諱，雖又辯稱︰當時其有注意車前狀況，惟因天色昏暗，且告訴人突然
    騎腳踏車直接跨越馬路，其因閃避不及始撞上云云。經查，右揭犯罪事實，業據
    告訴人甲○○於警訊、偵查中、原審及本院審理時指訴明確，並有道路交通事故
    調查報告表一份、現場照片四幀附於警卷可資佐證，而告訴人受有如事實欄所載
    之輕傷害，復有嘉義華濟醫院所出具之診斷證明書影本一份附於警卷足憑。又被
    告於偵查中及原審審理時均供稱：其當時駕車時速約五十至六十公里等語，於本
    院審理時亦承認其當時駕車時速約六十公里。而肇事路段限速四十公里，此亦有
    道路交通事故調查報告表可參，顯見被告駕車行經肇事地點已超速行駛無訛。再
    者，證人陳駿逸即嘉義縣警察局民雄分局新港分駐所警員亦於原審到庭證稱：車
    禍現場是縣道，而非快車道，雙方撞擊點離中心線很近，當時被害人要橫越一六
    四縣道進入新民路之外環車道，被告之車速應超過六十公里，所以煞車痕才有十
    七．六公尺等語，況被告於偵查中亦自承：其在距離約二十至三十公尺遠時，即
    已發現告訴人騎乘之腳踏車正在跨越馬路等語，則被告駕車途經該處，若有依肇
    事路段速限四十公里之速度行駛，應有足夠時間採取必要之安全措施，避免本件
    車禍發生。
二、按行車速度，應依標誌之規定，無標誌者，在市區道路，時速不得超過四十公里
    ，又汽車行駛時，應注意車前狀況，並隨時採取必要之安全措施，道路交通安全
    規則第九十三條第一項第一款前段、第九十四條第三項分別定有明文。查本件肇
    事當時係晴天，且現場係未設有行車速限標誌之市區○路○路面乾燥、無缺陷、
    無障礙物、視距良好等情，亦有上開交通事故調查報告表及現場照片可憑，被告
    駕車途經該處，自應注意上開規定，且其既已於距離肇事現場約二十至三十公尺
    遠時，即已發現告訴人騎乘腳踏車意圖違規跨越馬路，果有充分注意車前狀況，
    自應立即減速保持隨時可煞車停止之速度，且其若有依肇事路段速限四十公里之
    速度行駛，亦應有足夠時間採取必要之避撞安全措施，而依當時情形，並無不能
    注意之情事，竟仍疏於注意即貿然超速行駛而肇事，致告訴人受有右開傷害，自
    難辭過失之責。且臺灣省嘉雲區車輛行車事故鑑定委員會對本件肇事事故之責任
    鑑定，亦同此認定，有該委員會八十九年八月十六日嘉鑑字第８９０５７８號函
    及所附鑑定意見書一份附卷可稽。雖告訴人疏未注意即貿然跨越道路行駛，亦同
    有過失，然不能因此解免被告之過失責任。又被害人係因本件車禍受傷，已如前
    述，則被告之過失行為與告訴人所受傷害間，顯有相當因果關係，其過失犯行堪
    以認定。
三、查被告平日以駕駛自小貨車載運水電材料前往各地工作維生，為其所自承，則駕
    車為其附隨業務，乃從事駕駛業務之人，其駕車不慎肇事致人受傷，核犯刑法第
    二百八十四條第二項前段之業務過失傷害罪。其於肇事後，未被發覺前，即主動
    向接獲報案而至現場處理之警員陳駿逸承認肇事自首等情，業據證人陳駿逸證述
    明確，其並因而接受本件之裁判，應依刑法第六十二條前段之規定減輕其刑。原
    審引依刑法第二百八十四條第二項前段、第六十二條前段、第四十一條，罰金罰
    鍰提高標準條例第一條前段、第二條，並審酌被告之過失程度，告訴人之傷勢，
    及被告肇事後迄未與告訴人達成民事和解等一切情狀，量處有期徒刑伍月，並諭
    知易科罰金之折算標準，以示懲儆。本案經核原審認事用法俱無不合，量刑亦稱
    妥適，檢察官上訴意旨，以被告肇事後迄未與告訴人達成民事和解，量刑顯屬過
    輕，指摘原判決不當，乃就原審以說明之事項，任意指摘為不當，並無可取，為
    無理由，應予駁回。
據上論結，應依刑事訴訟法第三百六十八條，判決如主文。
本案經檢察官吳忠賢到庭執行職務。
中    華    民    國      八十九      年      十二      月      十三    日
                                  臺灣高等法院臺南分院刑事第三庭
                                      審判長法官  林    勝    木
                                            法官  楊    省    三
                                            法官  黃    三    哲
右正本證明與原本無異。
不得上訴。
                                      法院書記官  吳    秋    賢
中    華    民    國      八十九      年      十二      月      十四    日
附錄：本判決論罪科刑法條
刑法第二百八十四條第二項前段
從事業務之人，因業務之過失傷害人者，處一年以下有期徒刑、拘役或一千元以下罰
金。


司法院資訊處製作；財團法人民間司法改革基金會備份。
